臺灣高等法院刑事判決
111年度原上易字第8號
上  訴  人  臺灣臺北地方檢察署檢察官
被      告  王翔琪

選任辯護人  溫藝玲律師(法扶律師)          
上列上訴人因被告妨害公務案件，不服臺灣臺北地方法院110年
度原易字第9號，中華民國110年11月19日第一審判決（起訴案號
：臺灣臺北地方檢察署110年度偵字第7181號），提起上訴，本
院判決如下：
    主  文
上訴駁回。
    理  由
一、公訴意旨略以：緣同案被告張家誌(所涉妨害公務犯行，業
    經原審法院判處罪刑確定)於民國110年2月4日晚上10時41分
    許，在新北市○○區○○路000號「魚八居酒屋」店內，因故與
    該店人員起口角糾紛，新北市政府警察局新店分局江陵派出
    所(下稱江陵派出所)警員鄭翔友、楊子緯接獲通報後旋趕赴
    上址處理糾紛，詎被告王翔琪(下稱被告)因不滿警方到場介
    入，竟基於妨害公務之犯意，拿起酒杯砸向警員楊子緯身旁
    地面以為威脅（毀損部分未據告訴），因認被告涉犯刑法第
    135條第1項之妨害公務罪嫌云云。
二、按犯罪事實應依證據認定之，無證據不得認定犯罪事實；不
    能證明被告犯罪者，應諭知無罪之判決，刑事訴訟法第154
    第2項及第301條第1項分別定有明文。又認定犯罪事實所憑
    之證據，雖不以直接證據為限，間接證據亦包括在內；然而
    無論直接或間接證據，其為訴訟上之證明，須於通常一般之
    人均不致有所懷疑，而得確信其為真實之程度者，始得據為
    有罪之認定，倘其證明尚未達到此一程度，而有合理之懷疑
    存在時，事實審法院復已就其心證上理由予以闡述，敘明其
    如何無從為有罪之確信，因而為無罪之判決，尚不得任意指
    為違法（最高法院76年度台上字第4986號判決意旨參照）。
    次按刑法第135條之妨害公務罪，係以公務員所執行之公務
    為侵害內容之犯罪，保護法益係國家公務本身，即保障國家
    公務之圓滿、公正執行，而公務執行係以實現全體國民利益
    為目的，自有保護之必要。惟公務執行之對象為各個國民，
    有侵害國民個人利益之可能，是公務員執行職務時，容有國
    家法益與個人法益彼此衝突之情，此時應予利益衡量，不可
    偏廢，倘過度保護國家公務，即不免忽視國民個人利益，倘
    過分側重國民個人利益，又不免導致國家公務無法正常執行
    。是解釋妨害公務罪之構成要件時，自應兼顧國家整體利益
    及國民個人利益，予以平衡保障，考量妨害公務罪係對於個
    人自由權利之限制，並課以刑事處罰，自應通過比例原則之
    檢驗，始符憲法保障全體國民福利之意旨。所謂「強暴脅迫
    」之定義及尺度，端視法律對於國家公務法益及國民個人法
    益之保護程度而定。若認為公務員執行職務時，人民須完全
    遵守、配合，一有反抗、掙扎、干擾，即屬強暴行為，如此
    無限上綱國家公務法益之結果，不僅無法兼顧國民個人法益
    之保護需求，更無法完整保障全體國民之利益，且此種輕微
    之反抗、掙扎、干擾，客觀上尚不足以對公務執行之結果產
    生危險，並未明顯侵害國家公務法益，是並非公務員依法執
    行職務時，人民一有任何肢體舉止，均構成以強暴妨害公務
    執行，且刑法第135條第1項所定強暴妨害公務罪，目的在貫
    徹國家意志及保護國家法益，行為人主觀上不僅須有妨害公
    務之故意，客觀上亦有積極、直接施加強暴或脅迫之行為，
    致對公務員依法執行職務之行為造成阻礙，方足當之。是以
    ，所謂施強暴之行為，係指對於公務員之身體直接實施暴力
    ，或以公務員為目標，而對物或對他人施加積極之不法腕力
    ，倘僅係於公務員依法執行職務時，以顯然不當之言詞或行
    動相加，尚未達強暴脅迫之程度，或僅是以消極之不作為、
    或在公務員執行職務時不予配合、閃躲或在壓制之過程中扭
    動、掙脫之單純肢體行為，並未有其他積極、直接針對公務
    員為攻擊之行為，致妨害公務員職務之執行，或未直接對於
    公務員施加對抗、反制之積極作為，或與社會秩序維護法等
    罰則相涉，尚難認被告有上開各行為之狀態，逕謂符合前揭
    法條所指「強暴」或「脅迫」之概念（本院109年度上易字
    第1359號、109年度上易字第1063號判決意旨參照）。
三、公訴意旨認被告涉犯上開妨害公務罪嫌，無非係以被告王翔
    琪供述、證人即告訴人鄭翔友、楊子緯出具之職務報告、證
    人黃煒傑證述、警員密錄器影片翻拍照片及對話譯文、江陵
    派出所員警工作紀錄簿、受理民眾110報案紀錄單、勤務分
    配表、員警出入及領用槍彈無線電登記簿等證據資料等為其
    主要論據。
四、訊據被告堅詞否認有何妨害公務犯行，辯稱：其當天確實有
    摔酒杯，其是一時情緒比較激動才摔酒杯在地上，並非針對
    警員等語(見本院卷第96頁)。辯護人則為被告辯護稱：由原
    審勘驗的監視錄影畫面及證人楊子緯證述，可知員警是被告
    拿起杯子才往被告方向走，且被告從拿起杯子到丟杯子前後
    時間不到1秒，被告是將杯子往無人站立的地方丟出去，顯
    見並非針對員警所為等語(見本院卷第101頁)。經查：
(一)被告於110年2月4日晚上10時41分許，在新北市○○區○○路000
    號「魚八居酒屋」店內，因故與該店人員起口角糾紛；江陵
    派出所警員鄭翔友、楊子緯接獲通報後旋趕赴上址，被告於
    警員在場執行處理糾紛之公務時，有朝地面摔酒杯等情，業
    據證人即在場人黃煒傑於警詢中證述明確（見偵卷第25至28
    頁），並有證人即告訴人鄭翔友、楊子緯出具之職務報告、
    警員密錄器影片翻拍照片及對話譯文、江陵派出所員警工作
    紀錄簿、受理民眾110報案紀錄單、勤務分配表、員警出入
    及領用槍彈無線電登記簿等在卷可憑（見偵卷第49至79頁）
    ，是此部分事實，應堪認定。
(二)參諸證人即警員楊子緯於原審審理時證稱：當天有我、鄭翔
    友、林譽展和其他幾位警員前往處理，當時店家報警是說客
    人有一點喝醉，和店家產生糾紛，我們在處理過程中，被告
    的情緒有點激動，有拍桌子之類的舉動，我看到她拿起酒杯
    ，怕她會拿酒杯丟人，所以我才走向她，結果她把酒杯丟到
    地上，她是往我前方的地板砸，酒杯破裂的玻璃碎片有噴濺
    到我身上，但我並沒有受傷，後來我們把被告、張家誌帶回
    派出所，被告王翔琪有配合等語（見原審卷第74至78頁）；
    及原審勘驗警員密錄器影片、監視器影片，其內容顯示被告
    手持酒杯砸向地面，此時被告身旁有1名身穿黑色衣服的店
    員，警員楊子緯則站在被告王翔琪對面，有勘驗筆錄暨截圖
    在卷可稽（見原審卷第72至73、89至101頁），足見被告當
    時係朝地面砸酒杯，且斯時距離其較近者為店員，而警員楊
    子緯係因見被告拿起酒杯，遂走向前欲制止，酒杯破碎之碎
    片方噴濺至其身上甚明。另參以被告於摔碎酒杯後，後續均
    配合警員執行公務，堪認其應僅係與店家間有糾紛，一時情
    緒失控方有摔酒杯之舉動，其言行舉止雖有不當，然其主觀
    上是否確有妨害警員執行職務之犯意，顯非無疑。是被告上
    開辯解，應堪採信。
(三)又依證人楊子緯之上開證述內容及卷附原審勘驗畫面，可知
    被告僅有朝地面摔酒杯之行為，酒杯破裂後之碎片雖有噴濺
    至警員楊子緯身上，但仍非屬積極攻擊警員楊子緯的身體或
    物品，且被告在摔酒杯後，並未再對警員楊子緯或其他員警
    有積極之肢體動作，而以當時多名警員在場處理糾紛之情況
    而言，亦難認被告所為客觀上已達到足以妨害警員執行職務
    之程度，而與妨害公務罪之「強暴脅迫」要件不符。
(四)綜上所述，被告及其辯護人上開辯解，均堪採信。
五、綜上所述，本件公訴人所舉各項證據方法，既不足以使本院
    達到確信被告確有公訴人所指之上開犯行。此外，復無其他
    積極證據足資證明被告確有公訴人所指之上開犯行，揆諸上
    開說明，自應為被告無罪之諭知。
六、原審經審理結果，認無其他積極證據足資證明被告有公訴人
    所指之上開犯行，而為被告無罪之諭知，尚無不合。檢察官
    上訴意旨略以：㈠本件妨害公務之監視器錄影檔案，在場員
    警至少有卷附監視錄影畫面截圖所示4人，此有原審卷附魚
    八居酒屋錄影畫面截圖在卷可稽，且據原審法官判決書所載
    ，「當時多名員警在場處理糾紛」之內容，此有原審110年
    度原易字第9號刑事判決存卷可查，堪認案發時現場有多位
    員警，然被告當時自知身在空間非為寬廣且擺放諸多營業用
    桌椅之居酒屋內，四周至少四名員警在場執行職務，仍將酒
    杯奮力擲出，則該酒杯當然可能砸到在場任何員警，更甚擲
    至周邊桌、椅、其他物品或地板，至酒杯破裂，碎片噴濺，
    而傷及周遭之人，被告對於將酒杯丟擲出去砸到或以碎片噴
    濺至員警之結果當有不確定故意，始會將酒杯丟擲出去，此
    部分當不受被告實際上將酒杯丟擲到何處所影響；且被告雖
    曾辯稱其係摔酒杯但並非針對員警等語，然勘驗結果所示【
    影片時間22:52:56】員警楊子緯走向被告時，被告即高舉酒
    杯向員警楊子緯方向奮力擲出，被告顯然並未控制其擲出酒
    杯之方向及力道，更足證明被告對丟擲酒杯後可能砸到在場
    員警具有不確定故意。㈡再者，原審認定被告並無任何強暴
    行為，惟酒杯破碎後之玻璃碎片係尖銳易致傷之物，乃眾所
    皆知事項，而將此等易碎物品擲出，按其力道、方式、受力
    方向，將使其尖銳易致傷之玻璃碎片以不規則且難以預測之
    運動模式，由受力中心四濺而出，將使人心生畏懼，且玻璃
    碎片散於四周亦將增加員警執行職務之困難，顯然是對在場
    執行職務之員警施以強暴行為，以達足以妨害警員執行職務
    之程度。舉例而言，倘行為人持刀或槍械，作勢往執行勤務
    之員警揮砍或射擊，僅因員警閃避或未能瞄準砍中或射中目
    標，員警因此未受傷，豈可率爾認定行為人並未對正在執行
    勤務之員警施強暴脅迫暴行之理？本件原審僅以事後被告擲
    酒杯行為實際上無傷及員警，即認非屬積極攻擊警員之行為
    ，實有違常情。㈢綜上所述，原判決認事用法尚嫌未洽，爰
    請將原判決撤銷，更為適當合法之判決云云。惟查：㈠參諸
    證人即警員楊子緯於原審審理時證稱：當天有我、鄭翔友、
    林譽展和其他幾位警員前往處理，當時店家報警是說客人有
    一點喝醉，和店家產生糾紛，我們在處理過程中，被告的情
    緒有點激動，有拍桌子之類的舉動，我看到她拿起酒杯，怕
    她會拿酒杯丟人，所以我才走向她，結果她把酒杯丟到地上
    ，她是往我前方的地板砸，酒杯破裂的玻璃碎片有噴濺到我
    身上，但我並沒有受傷，後來我們把被告、張家誌帶回派出
    所，被告王翔琪有配合等語（見原審卷第74至78頁）；及原
    審勘驗警員密錄器影片、監視器影片，其內容顯示被告手持
    酒杯砸向地面，此時被告身旁有1名身穿黑色衣服的店員，
    警員楊子緯則站在被告王翔琪對面，有勘驗筆錄暨截圖在卷
    可稽（見原審卷第72至73、89至101頁），足見被告當時係
    朝地面砸酒杯，且斯時距離其較近者為店員，而警員楊子緯
    係因見被告拿起酒杯，遂走向前欲制止，酒杯破碎之碎片方
    噴濺至其身上甚明。另參以被告於摔碎酒杯後，後續均配合
    警員執行公務，堪認其應僅係與店家間有糾紛，一時情緒失
    控方有摔酒杯之舉動，其言行舉止雖有不當，然其主觀上是
    否確有妨害警員執行職務之犯意，顯非無疑。㈡另依證人楊
    子緯之上開證述內容及卷附原審勘驗畫面，可知被告僅有朝
    地面摔酒杯之行為，酒杯破裂後之碎片雖有噴濺至警員楊子
    緯身上，但仍非屬積極攻擊警員楊子緯的身體或物品，且被
    告在摔酒杯後，並未再對警員楊子緯或其他員警有積極之肢
    體動作，而以當時多名警員在場處理糾紛之情況而言，亦難
    認被告所為客觀上已達到足以妨害警員執行職務之程度，而
    與妨害公務罪之「強暴脅迫」要件不符。綜上所述，本件依
    檢察官所舉之證據及指出之證明方法，尚不能證明被告具有
    妨害公務之犯意，也無法證明被告對於執行職務之警員楊子
    緯有積極攻擊身體或物品之強暴脅迫行為，而與妨害公務罪
    之要件不符，此業據原審判決於判決理由內均詳予論述，且
    並無違背經驗法則及論理法則。又按證據之取捨及證據證明
    力如何，均屬事實審法院得自由裁量、判斷之職權，苟其此
    項裁量、判斷，並不悖乎通常一般之人日常生活經驗之定則
    或論理法則，且於判決內論敘其何以作此判斷之心證理由者
    ，即不得任意指摘其為違法。公訴人上訴仍執陳詞，對於原
    審依職權所為之證據取捨以及心證裁量，重為爭執，仍無從
    使本院形成被告有罪之心證，且並未提出其他積極證據以供
    調查，其上訴為無理由，應予駁回。
據上論斷，應依刑事訴訟法第368 條，判決如主文。
本案經檢察官蕭永昌提起公訴，檢察官葉惠燕提起上訴，檢察官
張秋雲到庭執行職務。
中　　華　　民　　國　  111    年　　5  　月　　24　　日
                  刑事第一庭　審判長法　官  吳炳桂
　　　　　　　　　　　　　　　　　　法　官  連育群
　　　　　　　　　　　　　　　　　　法　官  古瑞君
以上正本證明與原本無異。
不得上訴。
                                    書記官  鄭舒方
中　　華　　民　　國　　111 　年　　5 　　月　　25　　日